【裁判字號】    90,訴,662
【裁判日期】    901114
【裁判案由】    偽造文書等
【裁判全文】
臺灣彰化地方法院刑事判決                            九十年度訴字第六六二號
    公  訴  人  臺灣彰化地方法院檢察署檢察官
    被      告  庚○○
右列被告因偽造文書等案件，經檢察官提起公訴 (九十年度緝字第七０號），本院判
決如左：
    主  文
庚○○連續行使偽造私文書，足以生損害於他人，處有期徒刑拾月。
    事  實
一、庚○○於民國八十七年七月二十日，自任互助會首，召集會員甲○○、丁○○、
    丙○○（原名陳碧珍）等人為互助會員，連同會首庚○○共計十六人，約定每人
    每會新台幣二萬元，會期至八十八年十月二十日止，採內標方式標會，以標息最
    高者得標，於每月二十日開標。詎前開互助會起會後，因庚○○積欠賭債，需款
    頗急，經濟乃陷於難以週轉之困境，竟意圖為自己不法之所有，並基於概括之犯
    意，自八十八年五月二十日起，於附表編號一、二、三所示之開標時間，在庚○○位於彰化縣員林鎮○○路住處，未經丁○○、丙○○、甲○○三人同意，分別
    冒用丁○○、丙○○、甲○○三人名義，連續偽造丁○○、丙○○、甲○○三人
    投標之標單（未扣案），行使得標後，再向丁○○、丙○○、甲○○佯稱係他人
    得標，致使丁○○等活會及死會會員均不知冒標情事而陷於錯誤，因而如數交付
    會款予庚○○，共計詐得會款共計新台幣（下同）八十九萬零四百元，且均足生
    損害於丁○○、丙○○、甲○○、乙○、戊○○、己○○等活會會員。嗣於八十
    八年六月二十日收完會款後，庚○○即宣告倒會，竟仍於八十八年七月、八月續
    向甲○○收取活會會款，嗣於八十八年十月二十日尾會時，甲○○遍尋庚○○不
    著，經電詢會員始發現尚有多名會員仍係活會，因而發現上情。
二、案經被害人甲○○訴由臺灣彰化地方法院檢察署檢察官偵查起訴。
    理  由
一、訊據被告庚○○矢口否認涉有前開偽造文書及詐欺之犯行，並辯稱：伊未標丁○○、丙○○二人之會，伊固有標告訴人甲○○所參加之會，但係事先獲得告訴人
    甲○○同意後，方為之云云。然查：右揭犯罪事實，業據被告於偵查中，供承明
    確，並亦據告訴人甲○○到庭指訴甚詳，且被告係以丁○○、丙○○、甲○○三
    人之名義冒標，並向被冒標人表示係某人得標而詐取會款，致使互助會至尾會時
    仍有多名活會會員等情，亦據證人即活會會員乙○、戊○○、己○○、丙○○及
    死會會員朱宏章於偵查中，證述詳明，此外復有互助會會單影本一份在卷可稽，
    是顯見被告所辯，與事實不符，故不可採信。事證明確，被告之犯行，洵堪認定
    。
二、按在紙上填寫利息及競標者之標單，加入競標，依習慣用以表示該互助會會員競
    標會之證明，該標單即刑法第二百二十條第一項之準私文書。查被告冒標告訴人
    等互助會活會取得會款，核被告所為，係犯刑法第二百十條、第二百十六條之行
    使偽造私文書罪、第三百三十九條第一項詐欺罪。被告偽造標單行使得標而詐取
    會款，其偽造署名係偽造私文書之階段行為，而偽造私文書之低度行為應為行使
    之高度行為所吸收，均不另論罪。被告以一冒標行為，同時向數會員收取會款，
    係以一行為而觸犯數個構成要件相同之罪名，為想像競合犯；且被告先後多次行
    使偽造標單並詐取會款之犯行，時間緊接，犯罪構成要件相同，顯係基於概括之
    犯意為之，為連續犯，依法應以一罪論並加重其刑。被告所犯行使偽造文書與詐
    欺罪間，有方法結果之牽連關係，應從一重之行使偽造私文書罪論處。爰審酌被
    告圖一己私利，枉顧互助會人際間互信關係，暨犯後尚未與告訴人和解等一切情
    狀，量處如主文所示之刑，以示懲儆。至於被告偽造之標單，非但未扣案，且被
    告業已搬離昔之居處，想必業已離散滅失，為免將來無法執行沒收，故爰不予宣
    告沒收，附予明。
據上論斷，應依刑事訴訟法第二百九十九條第一項前段，刑法五十六條、第二百十六
條、第二百十條、第二百二十條第一項、第三百三十九條第一項、第五十五條，罰金
罰鍰提高標準條例第一項前段，判決如主文。
本案經檢察官吳憲明到庭執行職務。
中      華      民      國    九十      年    十一    月      十四      日
                                  臺灣彰化地方法院刑事第一庭
                                      法      官  洪  志  賢
右正本證明與原本無異。
如不服本判決，應於判決送達後十日內，向本院提出上訴狀（須附繕本）。
告訴人或被害人對於判決如有不服具備理由請求檢察官上訴者，其上訴期間之計算係
以檢察官收受判決正本之日期為準。
                                      法院書記官  洪  年  慶
中      華      民      國九十      年    十一    月     二十一     日
刑法第二百十條
偽造、變造私文書，足以生損害於公眾或他人者，處五年以下有期徒刑。
刑法第二百十六條
行使第二百十條至第二百十五條之文書者，依偽造、變造文書或登載不實事項或使登
載不實事項之規定處斷。
刑法第二百二十條
在紙上或物品上之文字、符號、圖畫、照像，依習慣或特約，足以為表示其用者，
處三年以上十年以下有期徒刑。
錄音、錄影或電磁紀錄藉機器或電腦之處理所顯示之聲音、影像或符號，足以為表
示其用意之證明者，亦同。
稱電磁紀錄，指以電子、磁性或其他無法以人之知覺直接認識之方式所製成之紀錄
，而供電腦處理之用者。
刑法第三百三十九條
意圖為自己或第三人不法之所有，以詐術使人將本人或第三人之物交付者，處五年以
下有期徒刑、拘役或科或併科一千元以下罰金。
以前項方法得財產上不法之利益或使第三人得之者亦同。
前二項之未遂犯罰之。


司法院資訊處製作；財團法人民間司法改革基金會備份。
